【裁判字號】    97,訴,441
【裁判日期】    970627
【裁判案由】    侵權行為損害賠償
【裁判全文】
臺灣高雄地方法院民事判決               97年度訴字第441號
原      告  甲○○
訴訟代理人  朱淑娟律師
            陳正男律師
            侯勝昌律師
被      告  乙○○
上列當事人間請求損害賠償事件，原告於刑事訴訟程序（95年度
易字第2428號）提起附帶民事訴訟（96年度附民字第22號），經
本院刑事庭裁定移送，本院於97年6 月19日言詞辯論終結，判決
如下：
    主  文
被告應給付原告新台幣參拾伍萬元及自民國九十六年一月十七日
起至清償日止，按年息百分之五計算之利息。
原告其餘之訴駁回。
訴訟費用由被告負擔百分之七，餘由原告負擔。
本判決第一項得假執行。
原告其餘假執行之聲請駁回。
    事實及理由
一、本件被告未於言詞辯論期日到場，核無民事訴訟法第386 條
    各款所列情形，爰依原告之聲請，由其一造辯論而為判決。
二、原告起訴主張：被告曾於民國94年9 月至95年3 月間，任職
    於原告擔任負責醫師之「儷迷雅診所」（設高雄市前金區○
    ○○路202 號）。詎被告離職後，自95年3 月25日晚間10時
    4 分許至同年月26日下午7 時16分止，在其位於高雄市○○
    區○○街2 巷28號住處，透過寬頻撥接網路服務登入「時尚
    網路購物中心」網站，以會員帳號momoko1218，在該公開網
    站之FASHION GUIDE 時尚美容討論區，發表「有人去過儷迷
    雅整形外科診所（高雄）七賢路那一家，奉勸各位要去之前
    先三思不要成為他們的白老鼠，因為包括院長在內全都是門
    外漢（他是婦產科醫師），護理人員兼美容師都是實習生」
    、「醫師人是很好沒錯但是技術可是很重要的，我有朋友因
    為要雷射除斑事前也沒告知大約會多少費用，結果事後卻說
    要一萬多元，真是當場嚇呆了…他們還會推銷他們家自己代
    理的保養品…粉貴，買回去還發現有發霉，千萬不要當冤大
    頭，若要去點痣或除斑應找有經驗的皮膚科或整形外科專科
    ，才不會像我朋友一樣滿臉豆花又傷財」等，足以侵害原告
    名譽之文字，致原告受有非財產上損害。爰依民法第184 條
    第1 項、第195 條第1 項請求被告賠償精神慰撫金新台幣（
    下同）5, 000,000元。聲明：(一)被告應給付原告5,000,000
    元及自起訴狀繕本送達翌日（即96年1 月17日）起至清償日
    止，按年息百分之5 計算之利息；(二)願供擔保請准宣告假執
    行。
三、被告則以：被告對於散布足以毀損原告名譽之文字等情並不
    爭執，惟原告請求賠償之金額過高，被告無力負擔等語，資
    為抗辯。並聲明：原告之訴駁回。
四、兩造不爭事實：
  (一)被告曾於94年9 月至95年3 月間，任職於原告擔任負責醫師
    之「儷迷雅診所」。
  (二)被告離職後，自95年3 月25日下午10時4 分許起至同年月26
    日下午7 時16分止，在其位於高雄市○○區○○街2 巷28號
    住處，透過寬頻撥接網路服務登入「時尚網路購物中心」網
    站，以會員帳號momoko1218，在該公開網站之FASHION GUID
    E時尚美容討論區，發表足以損害原告名譽之文字。
五、本件爭點：原告請求被告給付精神慰撫金5,000,000 元有無
    理由？
六、得心證理由：
  (一)按因故意或過失，不法侵害他人之權利者，負損害賠償責任
    。故意以背於善良風俗之方法，加損害於他人者亦同；不法
    侵害他人之身體、健康、名譽、自由、信用、隱私、貞操，
    或不法侵害其他人格法益而情節重大者，被害人雖非財產上
    之損害，亦得請求賠償相當之金額；民法第184 條第1 項、
    第195 條第1 項分別定有明文。被告自95年3 月25日下午10
    時4 分許起至同年月26  日下午7 時16分止，在其位於高雄
    市○○區○○街2 巷28號住處，透過寬頻撥接網路服務登入
    「時尚網路購物中心」網站，以會員帳號momoko1218，在該
    公開網站之FASHION GUIDE 時尚美容討論區，發表足以損害
    原告名譽之文字等情，業據兩造所不爭執，自堪信為真實，
    被告不法侵害原告之名譽應可認定。是以，原告主張其因被
    告所為誹謗行為，致其精神上受有痛苦，而請求被告應負精
    神上損害賠償責任，依上開法條規定及說明，自屬有據。
  (二)按慰藉金之賠償須以人格權遭遇侵害，使精神上受有痛苦為
    必要，其核給之標準固與財產上損害之計算不同，然非不可
    斟酌雙方身分資力與加害程度，及其他各種情形核定相當之
    數額，最高法院51年台上字第223 號著有判例可資參照。經
    查：原告係醫學系畢業，為婦產科專科醫師，曾任高雄市聯
    合醫院婦產科醫師、中華民國醫用雷射光電學會會員、中華
    民國美容醫學醫學會會員、儷迷雅診所診所負責醫師、現任
    高雄縣鳳山市衛生所主任，95年度綜合所得淨額為1,256,43
    4 元、名下有土地、房屋、田賦、投資等財產，總價值約15
    ,527,177 元 ；被告高中畢業，目前於診所擔任行政工作，
    每月收入約16,000，名下有投資財產價值約800,000 元，分
    別有原告醫師證書、專科醫師證書、會員證、醫療機構開業
    執照、銓敘部函文、及稅務電子閘門財產所得調件明細表2
    份在卷可憑（本院卷第12至41、60至64、66、67頁）。本院
    另審酌被告於網站上散布足以毀損原告名譽之文字，該網站
    成立迄今已十年，有網頁查詢資料在卷可憑（本院卷第84頁
    ），足見該網站已為多數搜尋美容資訊之消費者所使用，被
    告之誹謗行為恐導致不特定第三人對於原告之美容醫學專業
    產生質疑，進而影響原告日後從事美容醫學業務，並考量兩
    造之目前之經濟狀況及社經地位等情況，認原告請求被告賠
    償之精神慰撫金數額以350,000 元為適當。
七、綜上所述，原告基於侵權行為法律關係請求被告給付原告35
    0,000 元為有理由，餘此範圍之請求，為無理由。另按給付
    無確定期限者，債務人於債權人得請求給付時，經其催告而
    未為給付，自受催告時起，負遲延責任，為民法第229 條第
    2 項前段所明定，故被告就上開損害賠償額應自受催告時起
    負遲延責任，原告請求自起訴狀繕本送達翌日（即96年1 月
    17 日） 起計算遲延利息，應屬可採。是以，原告請求被告
    給付原告350,000 元及自96年1 月17日起至清償日止，按年
    息百分之5 計算之利息，為有理由，應予准許。逾此部分之
    請求，則無理由，應予駁回。
八、本件判決所命給付之金額，未逾500,000 元，爰依民事訴訟
    法第389 條第1 項第5 款規定，職權宣告假執行。原告敗訴
    部分，其假執行之聲請，已失依附，應予駁回。
九、據上論結，本件原告之訴為一部有理由，一部無理由，依民
    事訴訟法385 條第1 項、第79條、第389 條第1 項第5 款，
    判決如主文。
中    華    民    國    97    年    6     月    27    日
                  民事第一庭    審判長法  官  朱玲瑤
                                      法  官  賴文姍
                                      法  官  陳宛榆
正本係照原本作成。
如不服本判決，應於送達後20日內，向本院提出上訴狀並表明上
訴理由，如於本判決宣示後送達前提起上訴者，應於判決送達後
10日內補提上訴理由書（須附繕本）。
中    華    民    國    97    年    6     月    27    日
                                      書記官 林慧君


司法院資訊處製作；財團法人民間司法改革基金會備份。
